臺灣臺南地方法院臺南簡易庭民事判決　
110年度南小字第133號
原      告  兆豐產物保險股份有限公司

法定代理人  游建烽  
訴訟代理人  楊豐隆  


被      告  籃炎童即籃偉倫之繼承人


            陳慧琴即籃偉倫之繼承人


上列當事人間請求返還借款事件，經本院於民國110年3月16日言
詞辯論終結，判決如下：
    主      文
被告於繼承被繼承人籃偉倫之遺產範圍內，連帶給付原告新台幣
61,723元，及其中新台幣59,925元自民國105年1月17日起至清償
日止，按年利率百分之十八點二五計算之利息。
訴訟費用新臺幣1,000元由被告於繼承被繼承人籃偉倫之遺產範
圍內，連帶負擔。
本判決得假執行。
    事實及理由
一、按訴狀送達後，原告不得將原訴變更或追加他訴。但減縮應
    受判決事項之聲明者，不在此限。民事訴訟法第255條第1項
    第3款定有明文。原告原起訴聲明：被告於繼承被繼承人籃
    偉倫之遺產範圍內，連帶給付原告新台幣（下同）61,723元
    ，及其中59,925元自民國96年2月7日起至清償日止，按年利
    率百分之十八點二五計算之利息，嗣於110年3月16日言辯論
    期日變更利息之請求自105年1月17日起算，核屬減縮應受判
    決事項之聲明，於法尚無不合，應予准許。
二、原告主張：
（一）訴外人籃偉倫於95年9月8日向原債權人遠東國際商業銀行
      股份有限公司（下稱遠東銀行）貸款59,925元，並由原告
      為保險人，有貸款契約書、申請書可證（附件一），因訴
      外人籃偉倫逾期未繳納，原告賠償遠東銀行61,723元後，
      依保險法第53條規定取得代位求償權，有出險通知單、債
      權移轉同意書可證（附件二）。
（二）本件債務原借款人籃偉倫於97年2月12日死亡，被告為其
      繼承人，被告未於法定期間內為聲明拋棄繼承或限定繼承
      ，則依告等應承受被繼承人籃偉倫財產生之一切權利義務
      ，民法第1147、1148條定有明文。又原告併以本起訴狀繕
      本及債權移轉同意書之送達，再對被告提出並為債權移轉
      之通知。爰依消費借貸及債權移轉之法律關係，提起本件
      訴訟。
（三）聲明：求為判決如主文第一、二項所示。
二、被告則以：
（一）被告應以繼承訴外人應依繼承訴外人籃偉之遺產範圍內負
      清償責任。蓋被告雖為籃偉倫之父母親，然籃偉倫約莫90
      年間即至北部工作，被告並未與籃偉倫同居共財，此由本
      件消費借貸款申請書中所通訊住址為：「台北市○○區○○路
      ○段00巷00號2樓」可證，又籃偉倫未曾告知被告有此筆債
      務存在，被告無從知悉此筆債務，而未能於法定期間內為
      拋棄或限定繼承之聲請，被告因不可歸責於己之事由或未
      同居共財而不知籃偉倫系爭債務存在，故應以繼承所得遺
      產為限負清償責任。然而，籃偉倫死亡時年僅34歲，未留
      有任何遺產，此有國稅局財產參考清單可證，是被告無庸
      對此筆債務負清償責任。
（二）退步言之，被告仍應負清償責任，然原告於110年1月18日
      向法院提起訴訟，依民法第126條、第128條前段、第129
      條第1項之規定，原告僅得請求自110年1月18日起回溯五
      年之約定利息，即僅得請求給付系爭債務本金59,925元，
      及自105年1月17日起至清償日止，按年息百分之18.25計
      算之利息。
（三）聲明：
　　⒈原告之訴駁回。
　　⒉訴訟費用由原告負擔。　　　　　
三、原告主張之前揭事實，業據提出消費者信用貸款申請書、消
    費者貸款信用保險出險通知單、消費者貸款信用保險賠款收
    據暨債權移轉同意書、本院函文、繼承系統表、戶籍謄本、
    為證。被告對債務人籃偉倫積欠遠東銀行款項，原告已依保
    險契約賠償遠東銀行，及其等未拋棄繼承等情並不爭執，惟
    以上開情詞置辯。經查：
（一）被繼承人籃偉倫向遠東公司借款61,723元（含本金59,925
      元、違約金1,798元），及其中59,925元自105年1月17日
      起至清償日止，按年利率百分之十八點二五計算之利息迄
      未清償，嗣原告依保險契約代籃偉倫清償上開債務，遠東
      公司將系爭債權讓與原告，被繼承人籃偉倫依消費借貸契
      約、債權讓與之規定，對原告有清償之義務。又被繼承人
      籃偉倫97年2月12日死亡，被告為其法定繼承人，依修正
      前民法第1148條前段、第1153條第1項規定，應繼承被繼
      承人籃偉倫之債務。
（三）次按繼承人自繼承開始時，除本法另有規定外，承受被繼
      承人財產上之一切權利、義務；繼承人對於被繼承人之債
      務，負連帶責任，98年6月10日修正前民法第1148條第1項
      前段及第1153條第1項固有明文。惟繼承在民法繼承編98
      年5月22日修正施行前開始，繼承人因不可歸責於己之事
      由或未同居共財者，於繼承開始時無法知悉繼承債務之存
      在，致未能於修正施行前之法定期間為限定或拋棄繼承，
      以所得遺產為限，負清償責任。但債權人證明顯失公平者
      ，不在此限，此為101年12月26日修正之民法繼承編施行
      法第1條之3第4項所明定。準此而論，繼承人於繼承開始
      時，因不可歸責於己之事由或未同居共財者，而無法知悉
      繼承債務之存在，致未能於修正施行前之法定期間為限定
      或拋棄繼承者，原則上以所得遺產為限，負清償責任，僅
      於債權人證明為顯失公平時，例外採概括繼承。
（三）被繼承人籃偉倫97年2月12日死亡，被告為其法定繼承人
      ，依修正前民法第1148條前段、第1153條第1項規定，應
      繼承被繼承人籃偉倫之債務。查被繼承人籃偉倫死亡時之
      戶籍地址設於縣市合併前之台南縣○○鄉○○村○○路000號，
      與被告相同，有其等之戶籍謄本可按（見本院卷第31、33
      頁）。惟被繼承人籃偉倫95年9月8日申辦本件借款時，於
      申請書記載通訊地址為「台北市○○區○○路○段00巷00號2樓
      」，帳單寄送地址亦送該址，並填載其任職設於台北市○○
      路○段000號3樓之美商美樂家，有卷附之貸款申請書可按
      （見本院卷第19頁）。本院審酌被繼承人籃偉倫在台北工
      作居住，其帳單並未寄送到被告住所，而成年子女未將其
      負債情形告知父母，實屬常見，難認被告於繼承開始時，
      得以知悉被繼承人籃偉倫積欠本件債務。是以，應認本件
      被告有因不可歸責於己之事由或未與被繼承人籃偉倫同居
      共財，於繼承開始時無法知悉繼承債務之存在，致未能於
      法定期間為限定或拋棄繼承之情形。從而，依前揭規定，
      原告僅得請求被告在繼承被繼承人籃偉倫之遺產範圍內，
      連帶清償被繼承人籃偉倫積欠之債務。雖被告抗辯其等未
      繼承籃偉倫任何遺產，無庸負清償責任云云，惟被告是否
      實際繼承籃偉倫繼承之遺產，僅涉及原告得否及如何聲請
      強制執行之問題，屬強制執行時所應審究之事項，與原告
      本件請求無涉，被告此部分所辯，難謂可採。
四、綜上所述，原告依消費借貸、繼承、債權讓與之法律關係，
    請求被告於繼承被繼承人籃偉倫之遺產範圍內，連帶給付原
    告61,723元，及其中59,925元自105年1月17日起至清償日止
    ，按年利率百分之18.25計算之利息，為有理由，應予准許
    。
五、本件原告係屬民事訴訟法第436條之8所定小額訴訟事件，所
    為被告敗訴之判決，爰依同法第436條之20之規定，應依職
    權宣告假執行。
六、按小額訴訟程序，法院為訴訟費用之裁判時，應確定其訴訟
    費用額。訴訟費用，由敗訴之當事人負擔。共同訴訟人因連
    帶或不可分之債敗訴者，應連帶負擔訴訟費用。民事訴訟法
    第436條之19第1項、第78條、第85條第2項定有明文。查本
    件原告起訴訴訟標的金額為61,723元，應徵第一審裁判費為
    1,000元。爰依上開規定確定被告應負擔之訴訟費用如主文
    第二項所示。
七、據上論結，本件原告之訴為有理由。依民事訴訟法第436條
    之23、第436條第2項、第78條、第85條第2項、第436條之19
    第1項、第436條之20，判決如主文。　　
中　　華　　民　　國　　110 　年　　3 　　月　　30　　日
                  台南簡易庭  法　官  張麗娟
以上為正本係照原本作成。
如對本判決上訴，須於判決送達後20日內向本院提出上訴狀（須
附繕本）。
中　　華　　民　　國　　110 　年　　3 　　月　　30　　日
                              書記官  高培馨